【裁判字號】    98,上訴,466
【裁判日期】    980602
【裁判案由】    毒品危害防制條例
【裁判全文】
臺灣高等法院刑事判決                 98年度上訴字第466號
上  訴  人
即  被  告  丙○○
                    國民
選任辯護人  陳佳瑤律師
            林盛煌律師
上列上訴人因毒品危害防制條例案件，不服臺灣臺北地方法院97
年度訴字第1774號，中華民國97年12月11日第一審判決（起訴案
號：臺灣臺北地方法院檢察署97年度偵字第1159號），提起上訴
，本院判決如下：
    主  文
原判決撤銷。
丙○○販賣第二級毒品，處有期徒刑捌年，扣案如附表所示之第
二級毒品，均沒收銷燬之；扣案如附表所示之第三級毒品、分裝
袋貳佰零貳個、包裹如附表所示藥錠之外觀包裝袋柒個約重參點
捌肆公克，均沒收之。
    事  實
一、丙○○明知3，4-亞甲基雙氧甲基安非他命（即 MDMA，俗稱
    搖頭丸，下稱MDMA）、3，4-亞甲基雙氧安非他命即MDA、與
    甲基安非他命均屬毒品危害防制條例所定之第二級毒品，依
    法不得販賣、持有；而硝甲西泮（俗稱一粒眠）、愷他命（
    俗稱 K他命）則均屬毒品危害防制條例所定之第三級毒品，
    依法亦不得販賣，竟意圖營利，基於以購入內混合含第二級
    毒品MDMA等、第三級毒品硝甲西泮、愷他命成分之藥錠再販
    賣予不特定人牟利之犯意，於民國96年12月20日下午 6時30
    分許，在臺北市○○○路○段 216巷口，以總價新臺幣（下
    同）9 萬6000元之價格，向真實姓名年籍所駕不詳綽號「小
    白」之成年男子，販入如附表所示混合含有附表所示第二級
    毒品甲基安非他命、MDMA、 MDA成分，與第三級毒品硝甲西
    泮、愷他命成分之圓形藥錠共 7包，共計488顆（經取樣6顆
    鑑驗用罄，驗餘 482顆，驗餘共淨重133.26公克：橘紅色
    圓形藥錠1顆，驗餘淨重0.30公克，綠色圓形藥錠1顆，驗
    餘淨重0.30公克，米白色圓形藥錠 87顆，驗餘淨重25.20
    公克，黃棕色圓形藥錠 3包共計304顆，驗餘淨重79.95公
    克，藍色圓形藥錠89顆，驗餘淨重 27.51公克）而持有之
    ，返家用膳後復駕車攜帶上開圓形藥錠外出，俟機販賣予不
    特定人牟利。嗣於96年12月21日凌晨 2時許，為警在臺北市
    中山區○○○路○段56巷口發現丙○○行跡可疑予以攔檢，
    並經丙○○同意搜索後，於丙○○所駕車牌號碼 7E-8109號
    自用小客車內及副駕駛座墊下方之置物盒內扣得如附表所示
    含第二級毒品成分或混合含有第三級毒品成分之圓形藥錠 7
    包（藥錠種類、原扣案數量、取樣鑑定之數量、鑑驗結果、
    驗餘數量與淨重等詳如附表所示），及其所有供分裝犯販賣
    第二級、第三級毒品所用之分裝袋 202個，暨包裹上述藥錠
    之外觀包裝袋7個，始查悉上情。
二、案經臺北市政府警察局中山分局報請臺灣臺北地方法院檢察
    署檢察官偵查起訴。
    理  由
壹、程序方面即證據能力：
一、按被告之自白，非出於強暴、脅迫、利誘、詐欺、疲勞訊問
    、違法羈押或其他不正之方法，且與事實相符者，得為證據
    ，刑事訴訟法第156條第1項定有明文。查上訴人即被告丙○○於警詢時能清楚回答警察之問話，且於偵查庭接受偵訊時
    ，係處於自由陳述之狀態，被告於警詢時之自白，既非出於
    強暴、脅迫、利誘、詐欺、疲勞訊問、違法羈押或其他不正
    之方法，又被告及辯護人對於被告之警詢、偵訊筆錄，均不
    爭執其證據能力，本院審酌該等言詞供述作成情況認為適當
    ，並無不宜作為證據之情事，故得作為證據。
二、按警察於公共場所或合法進入之場所，得對於下列各款之人
    查證身分：一、合理懷疑其有犯罪之嫌疑或有犯罪之虞者。
    警察依前條規定，為查證人民身分，得採取下列之必要措施
    ：一、攔停人、車、船及其他交通工具。警察職權行使法第
    6條第1項第1款、第7條第1項第1款分別定有明文。又對人實
    施之臨檢則須以有相當理由足認其行為已構成或即將發生危
    害者為限，且均應遵守比例原則，不得逾越必要程度（大法
    官會議釋字第 535號解釋意旨參照）。次按搜索依其程式，
    可區分為要式搜索與非要式搜索，其中非要式搜索又區分為
    附帶搜索、同意搜索、緊急搜索，此觀刑事訴訟法第一百三
    十條、第一百三十一條、第一百三十條之一之規定自明，上
    開各項搜索有其法定要件及程序。其中同意搜索應經受搜索
    人出於自願性同意，此所謂「自願性」同意，係指同意必須
    出於同意人之自主性意願，非出自執行人員明示或暗示之強
    暴、脅迫、隱匿身分等不正方法，或因受搜索人欠缺搜索之
    認識所致而言。法院對於被告抗辯所謂「同意搜索」取得之
    證據，實非出於其自願性同意時，自應審查同意之人是否具
    同意權限，執行人員曾否出示證件表明來意，有無將同意意
    旨記載於筆錄由受搜索人簽名或出具書面表明同意之旨，並
    應綜合一切情狀包括徵求同意之地點、徵求同意之方式是否
    自然而非具威脅性、同意者主觀意識之強弱、教育程度、智
    商、自主之意志是否已為執行搜索之人所屈服等一切情狀加
    以綜合審酌判斷。
（一）本件被告及辯護人雖辯稱：本件員警丁○○及乙○○實施
      臨檢，依警察勤務條例第13條第 3款規定，及參酌司法院
      大法官會議釋字第 535號解釋意旨，限於已發生危害或依
      客觀、合理判斷易生危害之處所、交通工具或公共場所為
      之，並應遵守比例原則，不得逾越必要程度，渠若遵守法
      定程序，並無發現本件扣案毒品之必然性，且當時被告所
      駕自小客車原係停放於臺北市中山區○○○路 ○段56巷巷
      口，並無任何違法情事，更無相當理由足認被告之行為已
      構成或即將發生危害而有迫切違背法定程序之急迫情狀，
      認扣案毒品係公務員違反程序規定而取得，而無證據能力
      云云。
（二）經查：
  １、被告及其辯護人於原審審理時坦承有於96年12月20日晚間
      向綽號「小白」之人買入附表所示之毒品，而對於96年12
      月21日之扣案物品，基於被告同意行搜索而取得，已不爭
      執（見原審卷第26頁，本件除對監聽譯文內「括號註解」
      部分，認無證據能力外，被告及辯護人對於檢察官其餘所
      提之證據資料，均不爭執其證據能力）。
  ２、就本件查獲過程，本院酌以證人即當日執行搜索之警員丁○○於本院審理時結證稱：當時伊與乙○○共同執行巡邏
      勤務，伊等二人是騎乘機車巡邏。當天因為被告違規停車
      在巷口轉角處，伊看到被告與一名女性友人要開車離去，
      伊等看到被告神情奇怪，就上前請他下車拿出駕照行照。
      當時被告右手拿著東西，不好拿證件，伊等要他將手上東
      西打開，出示內容物品為何，但被告不願意，並質疑伊等
      為何要攔檢他，伊等告知其違規事項（路口十公尺內違規
      停車），當時伊與同事分別在車子兩側左右，當時車門兩
      側都打開，為避免被告將東西丟棄，所以伊等就注意他的
      手上動作，被告將手上東西丟棄到車內，伊等就看到是搖
      頭丸，有一包，數量多少伊忘記，不過數量不是很多，伊
      等就以被告違反毒品危害防治條例告知其為現行犯，並告
      知罪名及三項權利，將其逮捕，當時被告想要脫逃有些反
      抗，乙○○先壓住被告，伊趕緊從車子右側到左側將他控
      制住，因為被告持續反抗，不願意將手伸出，伊等告知其
      權利後，被告情緒緩和後，就問他車上是否還有其他毒品
      ，被告支吾，伊等就告知其罪名及其為現行犯，是否同意
      伊等現地搜索，否則報請檢察官搜索。後來被告同意後，
      伊等才從他車上副駕駛座椅子下方起獲其餘毒品及夾鏈袋
      ，夾鏈袋有部分是在正駕駛座的下方抽屜，被告的車子裡
      面構造比較不同等語（見本院卷第50頁反面至第51頁）另
      一位當日執行搜索之警員證人乙○○於本院審理時亦證稱
      ：當時伊與丁○○二人各騎乘一輛機車巡邏，當伊等經過
      新生北路三段五十六巷口現場發現壹台黑色自小客車，車
      上有人，那時伊等盤查時，現場只有一位女子，她說在等
      朋友，問完女子後沒有多久，被告就出現，伊等發現他手
      上握有不明東西，就對其盤查問他可否給伊等看，被告不
      願意給我們看，被告就要將東西丟棄，將該東西丟在車內
      駕駛座前的腳踏板上，伊等要求被告打開，因為手上那包
      是用香煙硬盒放在裡面，被告丟棄時，夾鏈袋掉出來，裡
      面有搖頭丸，當時伊等就請他簽立同意搜索書面後，然後
      在該車副駕駛座的椅子下抽屜，發現大量毒品，就將被告
      帶回派出所製作筆錄。（問：當時你們看到車內有一位女
      子為何會上前盤查？）認為可疑，因為那個地方是暗處，
      單獨一個女子坐在車上就感覺奇怪等語（見本院卷第53頁
      反面、第54頁），且有卷附警製自願受搜索同意書（見同
      上偵查卷第16頁）足憑。是依證人丁○○、乙○○上開證
      述查獲之過程，可知員警當時係騎乘警用巡邏機車，執行
      一般例行性巡邏勤務到達現場，發現被告手上握有不明東
      西，且見員警後即欲離開現場，員警以其本身執行勤務經
      驗，研判顯有犯罪之可疑始上前將被告攔停，並令渠出示
      證件或手中之物，顯已具備相當之理由，雖因此而限制被
      告之行動自由，然未逾越必要之程度，自符合前揭警察職
      權行使法之規定，並無被告選任辯護人所指恣意臨檢之情
      形。又本件員警因於深夜凌晨時分執行巡邏勤務，先見被
      告之女性友人獨自一人在暗處之車內，第二次巡邏經過該
      處，見被告手上握有不明東西，且查獲地點附近又是施用
      毒品者當聚集遊樂之處，並依據渠等辦案之經驗，見及員
      警巡邏車燈、制服員警，即為轉身迴避員警之舉，已足構
      成「對於被告犯罪之合理懷疑」，而後見被告手中所握之
      物疑似搖頭丸，即告知其罪名及其為現行犯，對被告諭知
      逮捕，又對其曉以大義，詢問被告車上否另有違禁物，是
      否同意搜索，以當時查獲之地點係在公共場所之巷口，被
      告查獲當時已年滿30歲，教育程度為高職畢業，執行人員
      有著制服並告知其疑為現行犯等情狀，堪認被告當時尚有
      同意之權限，而本件員警本可依刑事訴訟法第 130條規定
      逕行附帶搜索犯罪嫌疑人之身體、隨身攜帶之物件、所使
      用之交通工具，為慎重起見仍徵得被告同意始為搜索，縱
      該自願搜索同意書如被告所辯係事後在警察局才簽名，亦
      難謂係法搜索。是本件員警經被告同意後，始對被告當時
      所駕駛之自小客車為搜索，並於車內扣得如附表之毒品及
      分裝袋等證物，而員警因此查獲被告持有大量毒品，並據
      此逮捕，亦合於刑事訴訟法第88條第3項第2款之現行犯逮
      捕規定，並無被告選任辯護人所指違法搜索之事。是綜上
      ，本件員警就被告盤查過程，及其後之搜索、逮捕程序，
      均合於前揭法律規定，並無被告之選任辯護人所辯違背程
      序規定而取得之情，自應認本件所扣得之上述毒品（即5
      種圓形藥錠488顆）及分裝袋202個，應有證據能力。
三、按現行刑事訴訟法關於「鑑定」之規定，除選任自然人充當
    鑑定人外，另設有囑託機關鑑定制度。依同法第198條、第
    208條之規定，不論鑑定人或鑑定機關、團體，固均應由法
    院、審判長、受命法官或檢察官視具體個案之需要而為選任
    、囑託，並依第206條之規定，提出言詞或書面報告，始符
    合同法第159條第1項所定得作為證據之「法律有規定」之情
    形。否則所為之鑑定，仍屬傳聞證據。然於司法警察機關調
    查中之案件，為因應實務上，或因量大、或有急迫之現實需
    求，併例行性當然有鑑定之必要者，例如毒品之種類與成分
    、尿液之毒品反應，或者槍彈有無殺傷力等鑑定，基於檢察
    一體原則，得由該管檢察長對於轄區內之案件，以事前概括
    選任鑑定人或囑託鑑定機關、團體之方式，俾便轄區內之司
    法警察官、司法警察對於調查中之此類案件，得即時送請先
    前已選任之鑑定人或囑託之鑑定機關、團體實施鑑定，以求
    時效（法務部92年9月1日法檢字第0920035083號函參照，刊
    載於法務部公報第312期）。此種由檢察機關概括選任鑑定
    人或概括囑託鑑定機關、團體，再轉知司法警察官、司法警
    察於調查犯罪時參考辦理之作為，法無明文禁止，係為因應
    現行刑事訴訟法增訂傳聞法則及其例外規定之實務運作而為
    。此種由司法警察官、司法警察依檢察官所概括選任之鑑定
    人或囑託鑑定機關、團體所為之鑑定結果，與檢察官選任或
    囑託為鑑定者，性質上並無差異，同具有證據能力（最高法
    院96年度台上字第2860號裁判要旨參照）。本件檢察官所提
    出內政部警政署刑事警察局97年1月11刑鑑字第096019131號
    鑑定書1件，依上開說明，應認為有證據能力。
四、本件除監聽譯文內「括號註解」部分，因非屬監聽內容之原
    始證據，依刑事訴訟法第159條第1項規定無證據能力外，被
    告及辯護人對於檢察官其餘所提之證據資料、檢察官對於被
    告及辯護人所提之證據資料及以下本院作為判斷依據之各項
    證據資料，均同意或不爭執其證據能力，本院審酌該等言詞
    供述及書面作成時之情況認為適當，均無不宜作為證據之情
    事，依刑事訴訟法第159條之5規定，均得作為證據。
貳、實體方面：
一、認定犯罪事實依據：
    訊據被告丙○○固坦承有於上開時地向「小白」購入而持有
    含第二級毒品MDMA等成分之圓形藥錠共 7包，並於96年12月
    21 日凌晨2時許攜帶前開圓形藥錠 7包至臺北市中山區○○○路○段56巷口而為警查獲並扣得上開圓形藥錠及分裝袋等
    情，惟矢口否認有何販賣毒品之犯行，辯稱：是為自己施用
    ，並無販賣毒品之故意云云。其於原審則辯稱：伊購買MDMA
    是供自己施用，且一次大量購買可有較優惠之價格承購，伊
    買完毒品返家用餐時，系爭毒品放置車上並未取出，用餐完
    復駕車外出，途中才被警察查獲，況伊案發當時有固定工作
    ，自94年起即在富士達股份有限公司任業務員，月薪3萬200
    0餘元，因未婚平日花費不多，案發時尚有存款 20萬元，有
    足夠資金購買毒品並無違常情，此次因貪圖一次購買大量較
    為便宜，始花費鉅資購買毒品，並非為販賣目的而販入毒品
    ，且伊於偵查中已供稱最後一次施用毒品約距案發當日一週
    前，已超過通常可驗出毒品反應之96小時，自不得以被告尿
    液鑑定報告呈陰性反應，即推斷被告購買系爭毒品非供己用
    ，且查獲當天是星期四，伊平日要上班，只有在假日才會施
    用毒品云云，經查：
（一）被告於96年12月20日下午 6時30分許，在臺北市○○○路
      ○段216巷口，以總價9萬6000元之價格向「小白」販入含
      第二級毒品MDMA等成分之圓形藥錠共 7包而持有，並於當
      日返家用餐後復攜帶上開圓形藥錠至臺北市中山區○○○
      路○段56巷口，於96年12月21日凌晨 2時許，為警攔檢查
      獲而扣得上開圓形藥錠與分裝袋等情，為被告所承認，並
      有臺北市政府警察局中山分局搜索扣押筆錄、扣押物品目
      錄表、採證照片在卷可參，並有上開橘紅色、綠色、米白
      色、黃棕色、藍色圓形藥錠與分裝袋扣案可資佐證，又本
      件被告經警查獲時，自被告所駕車牌號碼 7E-8109號自用
      小客車副駕駛座墊下方之置物盒內扣得上開 5種顏色圓形
      藥錠，經具有專門鑑定毒品成分能力之內政部警政署刑事
      警察局鑑定結果，橘紅色圓形藥錠含第二級毒品甲基安
      非他命、3，4-亞甲基雙氧甲基安非他命即 MDMA成分，並
      含有第三級毒品硝甲西泮成分，綠色圓形藥錠含第二級
      毒品MDMA成分，米白色圓形藥錠含第二級毒品MDMA成分
      ，及含第三級毒品愷他命成分，黃棕色圓形藥錠含第二
      級毒品3，4-亞甲基雙氧安非他命即MDA成分，藍色圓形
      藥錠含第二級毒品MDMA成分，分別含第二級毒品甲基安非
      他命、MDMA、MDA成分，與第三級毒品硝甲西泮、愷他命
      成分無誤，有內政部警政署97年1月11日刑鑑字第0960193
      131 號鑑定書在卷可稽，堪信被告甫購入持有如附表所示
      之藥錠，分屬管制之第二、三級毒品之事實，洵堪認定。
（二）被告雖辯稱：伊遭查獲之毒品均係供己施用，之所以一次
      購買如此大量，是因為可避免分次購買遭查獲之風險且可
      有較優惠之價格云云。惟查：
  １、被告丙○○固供承於96年12月15日曾經施用毒品MDMA，惟
      並未提出任何直接或間接證據以資審認，且被告為警查獲
      時所採尿液，經送臺灣尖端先進生技醫藥股份有限公司檢
      驗結果，呈現安非他命類、鴉片類、MDMA類陰性反應，此
      有臺北市府警察局偵辦毒品案件尿液檢體委驗單（尿液檢
      體編號：033487號）、臺灣尖端先進生技醫藥股份有限公
      司96年12月26日出具之濫用藥物檢驗報告各 1紙在卷可查
      （見偵查卷第130、131頁）。是本案除被告自白於96年12
      月15日施用第 2級毒品MDMA外，並無其他積極證據足資證
      明被告確有施用第二級毒品MDMA之犯行，此業經臺灣臺北
      地方法院檢察署以97年度毒偵字第 127號認被告施用第二
      級毒品罪嫌不足為由，為不起訴處分確定。而被告除曾於
      96年8月2日凌晨4時許，在臺北市中山區○○○路○段95號
      前，為警查獲其持有第二級毒品MDMA7顆淨重2.2公克，經
      臺灣臺北地方法院於97年 4月25日以97年度簡字第1473號
      判處拘役40日外，並無其他施用毒品之紀錄，有臺灣臺北
      地方法院97年度簡字第1473號刑事簡易判決書、臺灣臺北
      地方法院檢察署97年度毒偵字第 127號不起訴處分書、本
      院被告丙○○前案紀錄表各 1份在卷可參，此與被告辯稱
      係為供自己施用而購入持有附表所示之藥錠之說詞，並不
      相合；從而被告既未施用MDMA，何以持有含MDMA等成分之
      藥錠數量高達488顆？衡與自己施用之常情不符。
  ２、再者，倘如被告所自承於假日始會施用毒品，顯見其未對
      MDMA成癮而達非施用不可之程度，則其一次施用MDMA之劑
      量應尚屬輕微，並據被告於警詢中自承伊一次用量為2顆
      MDMA，則以被告每周僅於休假二日時施用，每次施用2顆
      計算，系爭扣案之488顆MDMA藥錠將可供被告施用約2年有
      餘，然參諸被告於偵查中供稱其每月收入約2萬多元，及
      其購入系爭毒品後存款僅餘20餘萬元，此有被告所提其申
      設之臺北富邦銀行民權分行存摺影本可憑（見本院卷第32
      至33頁），加上其購買系爭毒品之近10萬元，可知被告於
      本件購毒之前，存款約為30萬元，且如前所述被告對於施
      用MDMA既未成癮，何須僅因一次購買大量毒品可有優惠價
      格，即花費約其當時存款三分之一之金錢，購買、囤積本
      案高達488顆之MDMA，而其目的僅為供己可於2年有餘之期
      間內施用？加以臺灣北部潮濕之氣候，系爭毒品僅以普通
      夾鏈袋保存，長期下來並非無受潮變質之可能，若系爭毒
      品一旦受潮變質，被告非但無法施用，更是金錢上一大損
      失，況毒品亦非日常生活所大量必需之物，依一般人之理
      性計算，當無可能在經濟尚非相當寬裕之條件下，僅為供
      己施用及貪圖優惠價格，即花費如此鉅資購買大量毒品，
      卻承受相對應高之金錢及法律風險，是被告此部分所辯，
      顯與常情有違，殊無可採。
  ３、又查，本件查獲當天既為星期四凌晨，並非假日，此為被
      告所是認，則依被告自承僅於假日始會施用毒品云云，被
      告於當日外出，應當不會施用毒品，依常理，自無需攜帶
      大量毒品外出之理，以免徒增為警查獲之風險及可能遭致
      之損害。惟依查獲員警即證人丁○○與乙○○於本院結證
      稱，發現被告當時神情奇怪，見員警後即欲開車離開現場
      ，且被告當時手中握有不明東西，員警對其盤查問他可否
      給伊等看，被告不願意給員警看，就將東西丟棄在車內駕
      駛座前的腳踏板上，因為手上那包東西原是放在香煙硬盒
      裡面，被告丟棄時，夾鏈袋掉出來，袋內是搖頭丸等語（
      見本院卷第51至54頁）觀之，再佐以被告於深夜攜帶大量
      如附表所示之毒品與分裝袋 202個，為警查獲時，被告手
      上猶拿著 1包毒品搖頭丸等客觀情狀綜合觀察，及參酌被
      告為警查獲之時間係凌晨時分，被告自述平日有固定工作
      等語，依一般正常上班族之作息，早應在家休息就寢，若
      非為俟機販賣系爭毒品予不特定人牟利，何以在週間上班
      日之凌晨攜帶大量毒品與分裝袋出現在前述道路巷口等公
      共場所？另被告雖辯稱一次購入大量毒品可避免分次購買
      遭查獲之風險且可有較優惠之價格云云。惟查，被告基於
      同樣的風險考量，以當日購入毒品數量非寡，總價格非低
      ，應會在購入大量毒品返家用餐之際，即妥為藏放，何需
      冒可能為警查獲之風險，不將物品藏妥，而卻於甫購入附
      表所示毒品 7個多小時後，即一次「隨身攜帶」如此大量
      ，且係各種不同種類毒品在外遊蕩？自與常情有違。又被
      告住於臺北縣蘆洲市地區，卻在非假日之深夜攜帶大量毒
      品，遠赴臺北市○○○路 ○段56巷巷口之公共場所，於遇
      有巡邏員警即顯示逃避舉動，致遭警攔查盤檢，且為警查
      獲時其手中尚持有一包毒品等各情參互以觀，足見被告於
      審理時空口所辯：毒品係其自行施用，並非販賣或意圖販
      賣而持有云云，不足採信，綜上各節，被告顯因希圖以利
      潤可觀之毒品予以販賣而得厚利，乃一次購入如附表所示
      之毒品之事證明確，是被告上開犯行，洵堪認定，自應依
      法論科。
（三）本件被告雖經合法監聽，惟其受監聽之期間為97年3月13
      日至97年4月11日，係於本件案發時間96年12月20日後約
      三個月後，已距本案發生之日近3個月之久，因監聽譯文
      之內容，與本案案發時間為96年12月20日，與本件欠缺關
      聯性，尚不適於以該監聽譯文作為認定被告本件有販賣毒
      品之不利認定依據。
（四）按所謂販賣行為，並不以販入之後復行賣出為要件，祇要
      以營利為目的，將禁藥購入或賣出，有一於此，其犯罪即
      為完成。又販賣毒品係違法行為，非可公然為之，且有其
      獨特之販售通路及管道，復無公定價格，容易增減分裝之
      份量，而每次買賣之價量，可能隨時依雙方關係深淺、資
      力、需求量及對行情之認知、來源是否充裕、查緝鬆嚴、
      購買者被查獲時供述購買對象之可能風險評估等，而異其
      標準，非可一概而論。本件被告否認有係基於意圖營利而
      販入上揭第二、三級毒品之事實，且亦無證據證明被告已
      有出售含第二、三級毒品之圓形藥錠之情事，自無從查得
      其販賣上揭第二、三級毒品予他人而獲得具體利潤之金額
      ；然按近年來政府為杜絕毒品之氾濫，對於查緝施用及販
      賣毒品之工作，無不嚴加執行，參以如附表所示MDMA等毒
      品物稀價昂，對人體健康戕害極大，又極易成癮，故政府
      明令禁止販賣嚴加取締，並設有重典以為處刑，各級檢警
      機關亦多方取締不遺餘力，凡為販賣之不法勾當者，苟無
      利可圖，應無甘冒被查緝之風險，而透過上開管道向綽號
      「小白」之人購買如此大量含上開第二、三級毒品成分藥
      錠之理，是被告販入上揭第二、三級毒品之行為，其主觀
      上應有出售營利之意圖，亦堪認定。否則，倘被告係購買
      扣案毒品供己施用，既已返家用餐，且該日又係星期四，
      非屬假日，衡情無須將該次「全部」販入價值近十萬元（
      被告自承以9萬6千元購入）之第二、三級毒品隨身攜帶放
      置其所駕駛之自小客車內，又將該車停放於前述道路巷口
      等公共場所，陷己身隨時可能遭警盤查，致 1次販入之毒
      品一夕間遭警「全部」查扣而無毒品可供己施用之窘境，
      足見被告販入毒品之目的即係欲用來販賣牟利無誤。
（五）綜上各情綜合觀察，本件事證業已明確，被告意圖營利而
      販入扣案如附表所示含第二、三級毒品成分之藥錠之犯行
      ，堪以認定，應予依法論科。
（六）被告及選任辯護人雖請求傳喚證人甲○○，欲證明搜索之
      經過情形，本院經合法傳喚後，該證人未到庭，惟因本件
      搜索經過，已經上述查獲員警丁○○、乙○○2人到庭證
      述明確，且被告與其辯護人當庭亦表明捨棄傳喚該證人，
      故無再傳喚證人甲○○之必要，併予說明。
二、論罪：
    按所謂販賣行為，並不以販入之後復行賣出為要件，祇要以
    營利為目的，將禁藥購入或賣出，有一於此，其犯罪即為完
    成（最高法院著有67年臺上字第2500號判例要旨可參），故
    核被告所為，係犯毒品危害防制條例第4條第2項之販賣第二
    級毒品罪，及同條例第4條第3項之販賣第三級毒品罪。被告
    行為後，毒品危害防制條例第四條業於九十八年五月五日修
    正，並於同年月二十日公布施行。其第二項原規定之罰金刑
    ，由原定之「得併科新臺幣七百萬元以下罰金」，修正為「
    得併科新臺幣一千萬元以下罰金」，又第三項原規定之罰金
    刑，由原定之「得併科新臺幣五百萬元以下罰金」，修正為
    「得併科新臺幣七百萬元以下罰金」，經比較新舊法適用結
    果，新法並非有利於被告，應適用行為時法處斷。被告持有
    第二級毒品甲基安非他命、MDMA、 MDA之低度行為則各為販
    賣之高度行為所吸收，均不另論罪。被告以一販入行為，同
    時購入分別混合含有附表所示同屬第二級毒品甲基安非他命
    、MDMA、 MDA成分，或同時含有第三級毒品硝甲西泮、愷他
    命成分之 5種藥錠之犯行，係以一購入行為，同時各觸犯販
    賣第二級毒品罪、販賣第三級毒品罪，為想像競合犯，應依
    刑法第55條規定，從一重論以販賣第二級毒品一罪。本件起
    訴書之犯罪事實即已論及扣案如附表編號一、三所示之藥錠
    同時含有第三級毒品之成分，且被告係以同一次購入同批如
    附表所示之藥錠，藥錠中混合含有附表所示第二級毒品、第
    三級毒品之成分，有想像競合犯裁判上一罪之關係，是就被
    告販賣第三級毒品之犯行部分，亦為起訴效力所及，故本院
    自併予審理，附此敘明。
三、撤銷原判決理由：
    原審認罪證明確，論處被告罪刑，固非無見，惟查：
（一）審判期日程序之進行，為避免法官於調查證據之始，即對
      被告形成先入為主之偏見，且助於導正偵審實務過度偏重
      被告自白之傾向，並於理念上符合無罪推定原則，現行刑
      事訴訟法第288條第3項規定：「除簡式審判程序案件外，
      審判長就被告被訴事實為訊問者，應於調查證據程序之最
      後行之。」。又審判期日之訴訟程序，專以審判筆錄為證
      ，刑事訴訟法第47條亦定有明文。本件原審97年11月13日
      係依通常審判程序進行，並非踐行簡式審判程序（見原審
      卷第37頁以下），然本件檢察官於原審陳述起訴要旨後，
      審判長僅問「對於起訴書所載犯罪事實及檢察官更正後之
      犯罪事實有何意見？」被告答稱：否認犯罪，審判長即開
      始調查證據，然原審審判期日於調查證據程序之最後，並
      未就被告被訴事實為任何訊問（見原審卷第38頁反面），
      其所踐行之訴訟程序，顯不符前述法條之意旨而有未當。
（二）科刑之判決書，對於犯罪事實必須詳加認定，而後於理由
      內敘明其認定犯罪事實所憑之證據及其認定之理由，方足
      以資論罪科刑，其所載事實、理由與所宣告之主文，尤必
      互相一致，若僅於理由內敘明其有犯罪之證據，而事實欄
      並未認定，則理由失其根據，僅於主文宣告其罪刑，而事
      實理由內均未記載，則主文亦失其根據，均與法定程式不
      符，其判決顯屬違法。又判決不問其為如何之種類，均須
      敘述理由，所謂理由，即說明判決主文所由構成之根據，
      如未為記載，或主文與事實不相符合，或記載前後抵觸，
      或一部不載理由，或主文與理由衝突，均為判決不載理由
      ，或所載理由矛盾，其判決當然違背法令。本件被告雖經
      合法監聽，惟其受監聽之期間為97年3月13日至97年4月11
      日，係於本件案發時間96年12月20日後約三個月後，已距
      本案發生之日近 3個月之久，因監聽譯文之內容，與本案
      案發時間為96年12月20日，與本件欠缺關聯性，已如前述
      ，然原判決於理由(四)雖逐一說明依監聽譯文內容堪認被告
      於監聽期間應有販毒之行為，再推認本件被告於案發時係
      基於營利之意圖而販入扣案毒品云云，惟於事實欄則未認
      定被告於該段期間有販毒之事實，該段理由即失其根據，
      又以欠缺關聯性之證據認定本件犯罪事實，亦有所載理由
      矛盾之情，均有未洽。
（三）本件起訴書之犯罪事實即已論及扣案如附表編號一、三所
      示之藥錠同時含有第三級毒品硝甲西泮或愷他命之成分，
      且被告係以同一次購入同批如附表所示之藥錠，藥錠中混
      合含有附表所示第二級毒品、第三級毒品之成分，有想像
      競合犯裁判上一罪之關係，是就被告販賣第三級毒品之犯
      行部分，應為起訴效力所及，已如前述，原判決未併予審
      理，亦漏未敘明該部分犯行，亦有不當。
（四）原判決漏未將附表所示七包藥錠之外觀包裝塑膠袋，依法
      宣告沒收，尚有未洽。
  被告上訴否認以營利意圖而購入附表所示毒品云云，指摘原判
  決不當，雖不足取，但原判決既有上開可議之處，仍無可維持
  ，自應由本院將原判決撤銷。
四、科刑部分：
    爰審酌被告犯罪時正值青壯，並非無謀生能力，曾有持有毒
    品之素行，為牟取求個人私利，販入大量如附表所示含有第
    2、3級毒品成分之藥錠共 488顆欲販售牟利，一旦賣出，將
    影響國民健康，危害社會秩序至鉅，犯罪手段、犯罪動機、
    販入毒品之種類有 5種及如附表所示之數量，姑念本件尚未
    賣出獲利即被查獲，而未實際造成危害，及其犯後僅坦認為
    己施用而販入而否認意圖營利而販入之態度等一切情狀，量
    處如主文第二項所示之刑。檢察官於起訴書對被告求刑有期
    徒刑十年云云，尚嫌過重，本院參酌上述各情狀，及本件尚
    未賣出獲利即及時被查獲，而未造成危害等情，認量處主文
    第二項所示之刑，已足資懲儆，併予說明。
五、沒收：
（一）扣案之圓形藥錠 7包，經送內政部警政署刑事警察局鑑驗
      後，分別檢出如附表所示第二級毒品甲基安非他命、MDMA
      、 MDA、與第三級毒品硝甲西泮、愷他命等成分，有內政
      部警政署刑事警察局97年 1月11日刑鑑字第0960193131號
      鑑定書在卷可參，經計算驗餘共計 482顆，附表所示查獲
      之第二級毒品甲基安非他命、MDMA、 MDA部分，均屬毒品
      危害防制條例第 2條第2項第2款規定之第二級毒品，均係
      違禁物，均應依毒品危害防制條例第18條第 1項前段規定
      ，宣告沒收並銷燬之。又附表編號一、三之所示查獲之第
      三級毒品，亦係違禁物，應依刑法第38條第1項第1款規定
      宣告沒收。至於送驗耗損部分（橘紅色圓形藥錠1顆0.29
      公克；綠色圓形藥錠1顆0.3公克；米白色圓形藥錠2顆0.4
      8公克；黃棕色圓形藥錠1顆0.26公克；藍色圓形藥錠 1顆
      0.3 公克），因已鑑驗用罄而滅失，爰不予宣告沒收銷燬
      。
（二）又附表所示7包藥錠之外觀包裝袋7個約重3.84公克（總毛
      重138.88－總淨重135.04＝3.84），有防止毒品裸露、逸
      出及潮濕之功能，並便於攜帶販賣，既得與毒品分別鑑秤
      其重量，與毒品即無難以析離而無法個別宣告沒收之情事
      ；另扣案分裝袋 202個，均屬被告所有，業據其於警詢供
      明在卷，且均係供犯販賣第二、三級毒品罪所用之物，均
      應依毒品危害防制條例第19條第1項前段規定宣告沒收。
據上論斷，應依刑事訴訟法第369條第1項前段、第364條、第299
條第1項前段，毒品危害防制條例第4條第2項、第3項（修正前）
、第18條第1項前段、第19條第1項前段，刑法第2條第1項前段、
第11條、第55條、第38條第1項第1款，判決如主文。
本案經檢察官呂建昌到庭執行職務。
中    華    民    國    98    年    6     月    2     日
                  刑事第七庭  審判長法  官  陳晴教
                                    法  官  楊智勝
                                    法  官  游紅桃
   附表
┌───┬──────┬───┬────┬───────┬────┐
│ 編號 │ 藥錠種類   │原扣案│取樣鑑定│鑑  驗  結  果│驗餘數量│
│      │            │數量  │之數量  │              │驗餘淨重│
├───┼──────┼───┼────┼───────┼────┤
│ 一   │ 紅色圓形藥 │1包內 │1顆     │含第二級毒品甲│餘1 顆  │
│      │ 錠         │有2顆 │0.29公克│基安非他命、MD│0.30公克│
│      │            │      │        │MA、與第三級毒│        │
│      │            │      │        │品硝甲西泮（俗│        │
│      │            │      │        │稱一粒眠）成分│        │
├───┼──────┼───┼────┼───────┼────┤
│ 二   │綠色圓形藥錠│1包內 │1顆     │含第二級毒品  │餘1顆   │
│      │            │有2顆 │0.3公克 │MDMA成分      │0.30公克│
├───┼──────┼───┼────┼───────┼────┤
│ 三   │米白色圓形藥│1包內 │2顆     │含第二級毒品MD│餘87顆  │
│      │錠          │有89顆│0.48公克│MA成分、與第三│25.20公 │
│      │            │      │        │級毒品愷他命成│克      │
│      │            │      │        │分            │        │
├───┼──────┼───┼────┼───────┼────┤
│ 四   │黃棕色圓形藥│3包   │1顆     │含第二級毒品 3│餘304顆 │
│      │錠          │共有30│0.26公克│，4-亞甲基雙氧│79.95公 │
│      │            │5 顆  │        │安非他命即MDA │克      │
│      │            │      │        │成分          │        │
├───┼──────┼───┼────┼───────┼────┤
│ 五   │藍色圓形藥錠│1包內 │1顆     │含第二級毒品  │餘89顆  │
│      │            │有90顆│0.3公克 │MDMA成分      │27.51公 │
│      │            │      │        │              │克      │
├───┴──────┼───┼────┼───────┼────┤
│ 合計               │7包   │6顆     │              │482顆   │
│                    │共488 │        │              │133.26公│
│                    │顆    │        │              │克      │
└──────────┴───┴────┴───────┴────┘
以上正本證明與原本無異。
如不服本判決，應於收受送達後10日內向本院提出上訴書狀，其
未敘述上訴之理由者並得於提起上訴後10日內向本院補提理由書
（均須按他造當事人之人數附繕本）「切勿逕送上級法院」。
                                    書記官  戴伯勳
中    華    民    國    98    年    6     月    5     日
附錄：
本案論罪科刑法條全文
毒品危害防制條例第4條
製造、運輸、販賣第一級毒品者，處死刑或無期徒刑；處無期徒
刑者，得併科新臺幣 2 千萬元以下罰金。
製造、運輸、販賣第二級毒品者，處無期徒刑或7年以上有期徒
刑，得併科新臺幣 1 千萬元以下罰金。
製造、運輸、販賣第三級毒品者，處5年以上有期徒刑，得併科
新臺幣 7百萬元以下罰金。
製造、運輸、販賣第四級毒品者，處3年以上10年以下有期徒刑
，得併科新臺幣 3 百萬元以下罰金。
製造、運輸、販賣專供製造或施用毒品之器具者，處1年以上7年
以下有期徒刑，得併科新臺幣 1 百萬元以下罰金。
前五項之未遂犯罰之。


司法院資訊處製作；財團法人民間司法改革基金會備份。
